【裁判字號】    95,交抗,121
【裁判日期】    950920
【裁判案由】    聲明異議
【裁判全文】
臺灣高等法院高雄分院刑事裁定         95年度交抗字第121號
抗告人即    甲○○
受處分人
上列抗告人因違反道路交通管理處罰條例聲明異議案件，不服臺
灣高雄地方法院中華民國95年7 月10日裁定（95年度交聲字第41
6 號），提起抗告，本院裁定如下：
    主  文
原裁定撤銷，發回臺灣高雄地方法院。
    理  由
一、原裁定略以：異議人即受處分人甲○○於民國95年3 月26日
    上午，酒後駕駛車牌號碼WB—776 號營業用大貨車，行經國
    道一號北向364.9 公里處，因不勝酒力而行車操控不穩，致
    其大貨車前方車頭不慎撞及另由高桓村駕駛同向行駛之車牌
    號碼0213—XC號自用小客車，嗣經警方到場處理，嗣於同日
    上午7 時54分許，對其施以酒精檢測，而當時異議人經警測
    試發現其呼氣中酒精濃度達每公升0.37毫克（ＭＧ＼Ｌ），
    足見異議人違反上揭規定已甚明確。原處分機關認異議人違
    反道路交通管理處罰條例第35條第1 項之規定，裁處罰鍰新
    台幣（下同）2 萬2 千5 百元，並吊扣駕駛執照12個月，並
    無不合，並以台灣高雄地方法院檢察署95年度偵字第9611號
    不起訴處分書所載之酒精測試值、高雄市政府警察局舉發違
    反道路交通管理事件通知單及高雄市交通事件裁決所違反道
    路交通管理事件裁決書影本各乙紙為其依據。抗告人不服，
    以: （一）案發地點對國道北上365 公里處，而舉發單所登
    載地點為國道一號北上楠梓交流道下，此一處分書登載有瑕
    疵。（二）按案發現場第一時間，該承辦員警，據以聲稱該
    酒測器沒電，後來處理人員到達，就交其進行酒測，而此一
    陳述（沒電）是否該酒測器早已故障？（三）依道路交通管
    理處罰條例第35條之規定，符合該條款規定者，應禁止該相
    對人（即異議人）駕駛之行為，但該員警並未有此禁止異議
    人駕駛之行為，實有違背監控危險源之義務，異議人尚因該
    員警之指揮，將駕駛車輛逕行移駕至楠梓交流道下為由，而
    聲明異議。
二、按汽車駕駛人飲用酒類或其他類似物後其吐氣所含酒精濃度
    超過每公升0.25毫克或血液中酒精濃度超過百分之0.05 以
    上者，不得駕車；又汽車駕駛人，駕駛汽車經測試檢定酒精
    濃度超過規定標準者，處新臺幣1 萬5000元以上6 萬元以下
    罰鍰，並當場移置保管其車輛及吊扣其駕駛執照1 年；因而
    肇事致人受傷者並吊扣其駕駛執照2 年；致人重傷或死亡者
    ，吊銷其駕駛執照，並不得再考領。道路交通安全規則第11
    4 條第2 款、道路交通管理處罰條例第35條第1 項第1 款分
    別定有明文。故抗告人如有於發生交通事故後遭警方開單舉
    發前，有飲用酒類之行為，且於警方攔檢時，呼氣中含有酒
    精之濃度達一定標準時，原處分機關依據道路交通安全規則
    第114 條第2 款、道路交通管理處罰條例第35條第1 項第1
    款之規定加以裁處，即無不合，然其前提係該檢驗酒精呼氣
    濃度之呼氣酒精測試器係經檢定合格之器具，自不待言。
三、茲將抗告人所持異議之理由說明如下：
1 、抗告人所稱: 案發地點國道北上365 公里處，舉發單所登載
    地點國道一號北上楠梓交流道下，此一處分書登載不實，而
    有瑕疵云云。查抗告人確實於95年3 月26日上午於國道一號
    北向364.9 公里處，因行車操控不穩，致其大貨車前方車頭
    撞及另由高桓村駕駛同向行駛之自用小客車，此肇事之事實
    為異議人所不否認，而案發地點確為國道一號北向364 公里
    900 公尺處，雖舉發單所登載地點為國道一號北上楠梓交流
    道下，未盡詳實而稍有瑕疵，此有內政部警政署國道公路警
    察局第5 隊函（原審卷附95年5 月5 日公警五交字第095057
    0497號函）可按，然查本件肇事後，警方勤務指揮中心接獲
    事故通報，先行派遣就就近執勤人員前往處理，到達現場相
    關程序搜證完畢後，執勤人員為避免影響交通順暢，遂通知
    抗告人至北上楠梓交流道下製作相關筆錄；此經原審函查內
    政部警政署國道公路警察局第5 隊相關處裡情形，據承辦單
    位函附在卷（原審卷95年5 月5 日公警五交字第0950570497
    號函），故承辦警員將案發地點登載為國道一號北上楠梓交
    流道下，並非恣意填載，而係將製作現場筆錄之地點當作事
    故發生之地點而已，此一登載瑕疵並不影響抗告人駕車肇事
    事實之認定。
 2、抗告人又稱依道路交通管理處罰條例第35條之規定，符合該
    條款規定者，應禁止該相對人（即異議人）駕駛之行為，但
    該員警並未有此行為，實有違背監控危險源之義務，且抗告
    人尚可因該員警之指揮，將駕駛車輛逕稱至楠梓交流道下云
    云，然執勤警員於交通事故發生後指揮肇事車輛移動該車，
    其指揮是否妥當，與抗告人有無酒後駕車肇事並不生影響。
 3、至於抗告人所述: 承辦員警曾聲稱該酒測器沒電，而未向異
    議人進行酒測，後來於其他警員到來，又對其酒測，而此一
    陳述（沒電）是否表示酒測器早已故障，有查明必要。本院
    按:
 （一）交通警員開單舉發違反道路交通管理處罰條例所列之違
       規事實，本質上為行政處分，係公務員基於職務上公權
       力，依法就特定之具體事件所為具公法上效果之單方行
       政行為，基於公務員為公法上行為具有公信力之原則，
       該行政處分當可被推定為真正，其據以依法處分之事實
       認定亦為正確無誤，本此公信原則，使執勤警員得當機
       處分，以維護交通秩序、安全之行政目的；然若執勤警
       員之舉發須依據其他科學儀器，亦即行政機關依其職權
       所調查之證據，倘係藉由科學儀器取得之證據資料，其
       前提須以該科學儀器具有相當之客觀精確性，所取得之
       資料始具有證據價值之可言，此乃當然之理。
 （二）原審雖以卷附內政部警政署國道公路警察局第5 隊函，
       其上說明該隊執行酒測之儀器均經過經濟部標準檢驗局
       之檢驗合格，準確性無庸置疑，故認定受處分人之異議
       無理由，然查，如本件執勤員警使用之呼氣酒精測試器
       應經主管機關檢定或須依其他法定程序始可取得度量衡
       器之適格性，則其客觀精確性之證明，即必須以主管機
       關之檢定合格證明或其他特定之證據方法證明始足當之
       ，倘於綜合調查一切證據資料後，認上開科學儀器之客
       觀精確性並無疑慮者，自得將該儀器所測得之證據資料
       採為認定事實之依據。抗告人聲稱先到場處理之警員聲
       稱已經沒電無法做酒測，後來交由後到場之警員為其做
       酒測云云，如呼氣酒精測試器有定期保養校正，是否會
       發生沒電之情形？或員警係持另支酒測儀器對抗告人實
       施酒測？詳情如何，有待查明。如係以原無電之酒測儀
       器實施酒測，則確有發生沒電之情形，則抗告人以該部
       酒測器早已故障，而質疑其正確性，其質疑即非毫無憑
       據。如以原無電之酒測儀器更換電池後實施酒測，則於
       更換電池後，是否應先做校正行為。始得做為實施酒測
       之儀器，有待進一步查明。故不能僅以內政部警政署國
       道公路警察局第5 隊函覆稱警方執行酒精測式之儀器，
       於一定時間內均必須經由經濟部中央標準局檢驗合格，
       即認執勤警員當時對抗告人執行酒精測試之儀器已經具
       備相當之準確性與公信力。
四、綜上事證，抗告意旨主張原審就警方使用之呼氣酒精測試器
    有無客觀精確性此一爭點未予究明，指摘原裁定不當，為有
    理由，自應由本院將原裁定撤銷，發回原審法院更為適法之
    處理，用昭折服。
五、據上論斷，應依道路交通管理處罰條例第87條第2 項、第89
    條，道路交通案件處理辦法第26條，刑事訴訟法第413條前
    段，裁定如主文。
中    華    民    國    95    年    9     月    20  日
                  刑事第八庭    審判長法  官  李炫德
                                      法  官  李淑惠
                                      法  官  簡志瑩
以上正本證明與原本無異。
不得再抗告。
中    華    民    國    95    年    9     月    20  日
                                      書記官  白  蘭


司法院資訊處製作；財團法人民間司法改革基金會備份。
